臺灣高等法院臺南分院刑事判決　　　　 96年度上易字第140號
上　訴　人　臺灣臺南地方法院檢察署檢察官
上　訴　人
即　被　告　甲○○
被　　　告　丙○○
　　　　　　　　　　現另案於臺灣嘉義監獄執行中
上列上訴人因被告竊盜等案件，不服臺灣臺南地方法院九十五年
度易字第一二九號中華民國九十五年十二月十八日第一審判決（
起訴案號：臺灣臺南地方法院檢察署九十四年度營偵字第四八九
號），提起上訴，本院判決如下：
    主  文
原判決關於甲○○部分撤銷。
甲○○攜帶兇器毀越門扇竊盜，處有期徒刑玖月。螺絲起子壹把
，沒收。
其他上訴駁回。
    事  實
一、甲○○係台南縣鹽水鎮○○里○○路23號「梁鳴工業有限公
    司」（下稱梁鳴公司）離職員工，竟意圖為自己不法之所有
    ，於九十四年二月二十一日凌晨某時許，以足為兇器之螺絲
    起子（未扣案）撬壞上址公司辦公室鋁門窗的門鎖後，潛入
    竊取該公司所有電腦主機、螢幕、除濕機各一台，及零錢現
    金一千元等財物。得手後將竊得之電腦主機，持向丙○○處
    ，欲換取毒品海洛因，惟因丙○○對電腦不熟悉，且甲○○
    所帶去之電腦主機無電源線可供測試能否使用，丙○○乃未
    同意交換毒品，而將其本身施用只剩毒品殘渣之二包第一級
    毒品海洛因殘渣袋送與甲○○施用。嗣經警於九十四年四月
    七日，持臺灣臺南地方法院核發之搜索票，前往丙○○位於
    臺南縣下營鄉紅毛里紅毛厝一之四號住處，當場扣得電腦主
    機一台、鐵勾二十三支及毒品（所涉毒品案件另由檢察官偵
    辦）等物，並循線前往「益昌舊貨商行」起獲上開遭竊鐵板
    二塊（責付由不知情之陳秀香保管中），而悉上情。
二、案經臺南縣警察局學甲分局報請臺灣臺南地方法院檢察署檢
    察官偵查起訴。
    理  由
壹、程序部分
    按被告以外之人於審判外之陳述，經當事人於審判程序同意
    作為證據，法院審酌該言詞陳述或書面陳述作成時之情況，
    認為適當者，亦得為證據。當事人、代理人或辯護人於法院
    調查證據時，知有第一百五十九條第一項不得為證據之情形
    ，而未於言詞辯論終結前聲明異議，視為有前項之同意；刑
    事訴訟法第159條之5定有明文。查證人乙○○、甲○○、黃
    暢哲、顏佳宏於偵查中之陳述，為審判外之陳述而屬傳聞證
    據，暨告訴人、被告於偵、審中提出及偵、審中所調取函查
    之各項具傳聞性質之證據資料，公訴人、被告於本院審判程
    序中對於前述證人於偵查中之證述及其他相關具傳聞性質之
    證據資料之證據能力，均表示沒有意見（見本院卷第四十四
    、六十一、七十一至八十六頁），且迄於言詞辯論終結前亦
    未聲明異議。本院審酌上開證人於偵查中均經具結而在檢察
    官面前陳述及各項證據資料作成之情況，核無違法取證或其
    他瑕疪，且為證明本件犯罪事實所必要之重要關係事項，認
    為以之作為證據為適當，上開證人於審判外之陳述及其他相
    關證據資料，自得採為證據，合先敘明。
貳、有罪部分
一、訊據被告甲○○對於上揭攜帶兇器並毀越門扇竊盜之事實，
    業經於本院審理時坦承不諱，核與梁鳴公司經理即證人乙○
    ○證述之被害情節相符，復有扣押物品清單、搜索現場之照
    片、贓物領據等附卷可稽，足證被告甲○○上開自白與事實
    相符，自得採為被告論最之依據。本件事證明確，被告甲○
    ○竊盜犯行，洵堪認定，應依法論科。
二、核被告甲○○所為係犯同法第三百二十一條第一項第二、三
    款之攜帶兇器毀壞門扇加重竊盜罪。本件檢察官起訴法條雖
    僅論及刑法第三百二十一條第一項第二款之毀越門扇竊盜罪
    ，但於犯罪事實中業已敘及被告甲○○係持不明工具作案，
    故經本院審理結果雖另成立攜帶兇器竊盜罪，但無庸變更起
    訴法條，附此說明。
三、原審予以論罪科刑，並對被告甲○○量處有期徒刑捌月，固
    非無見。惟查，被告甲○○初於原審時否認犯行，於本院審
    理時始供承持螺絲起子行竊，原審未及審酌此部分，僅論以
    刑法第三百二十一條第一項第二款之毀越門扇竊盜罪，自有
    未洽。又被告所有供犯罪所用之螺絲起子一把，原審未予諭
    知宣告沒收，亦有不當。被告甲○○上訴指摘原判決量刑過
    重，雖無理由，但原判決既有上述可議之處，自應加以撤銷
    由本院予以改判。爰審酌被告甲○○竊取電腦係為換取毒品
    施用，暫時解除毒癮之犯罪動機、目的、手段、所生危害不
    大及其於本院審理時坦承犯行等一切情狀，量處如主文所示
    之刑。被告所有螺絲起子一把，雖未扣案，但係供犯罪所用
    之物，爰依刑法第三十八條第一項第二款宣告沒收。又因原
    審適用法則不當而撤銷本判決，因而本院得諭知較重之刑，
    附為記明。
參、無罪部分
一、公訴意旨略以：丙○○、顏佳宏、黃暢哲基於意圖為自己不
    法所有之犯意聯絡，共同連續加重竊盜如下：(1)、先由顏佳
    宏、黃暢哲共同於九十四年三月中旬某日，駕駛車號TM─88
    48號白色自小貨車，前往台灣電力股份有限公司（下稱台電
    公司）位於台南縣學甲鎮省道台19線宅港橋下急水溪南岸橋
    下，以客觀上得作為兇器使用之扳手（未扣案）拆卸，竊取
    台電公司所有用以覆蓋該橋下電力管線之鐵板三塊（每塊長
    度約二二一公分、寬度約一二四公分，厚度約二公釐，重量
    約四六公斤）及用以固定鐵板螺絲孔用之白鐵製鐵勾（每支
    長度約五五公分，彎徑約十九公分，圓徑約八. 五二公釐，
    竊取數目不詳），得手後由黃暢哲夥同明知是贓物之馬嘉源
    ，共同以上開自小貨車運往台南縣麻豆鎮麻口里麻豆口五四
    之五號「益昌舊貨商行」，以每塊新台幣（下同）一七四八
    元之價格售予不知情之陳秀香。(2)、復於同年四月初某日，
    再次前往上址，以相同手法，竊取相同之鐵板二塊及鐵勾（
    竊取數目不詳，惟查獲時共扣押鐵勾二三支），得手後一樣
    由黃暢哲、馬嘉源，共同以上開自小貨車運往「益昌舊貨商
    行」，以相同價格出售，前後所竊五塊鐵板共計得款八七四
    Ｏ元，鐵勾部分則因陳秀香未收購而置於丙○○住處。又丙
    ○○明知甲○○所攜往其住處之電腦等物，乃甲○○竊自梁
    鳴公司之贓物，仍予以收受並兌換二包一級毒品海洛因，因
    認涉犯刑法第三百二十一條第一項第三款之攜帶兇器加重竊
    盜罪及同法第三百四十九條第一項之收受贓物罪嫌云云。
二、按犯罪事實，應依證據認定之，無證據不得認定其犯罪事實
    ；又不能證明被告犯罪者，應諭知無罪之判決，刑事訴訟法
    第一百五十四條第二項、第三百零一條第一項分別定有明文
    。次按事實之認定，應憑證據，如未能發現相當證據，或證
    據不足以證明，自不能以推測或擬制之方法，為裁判基礎；
    認定不利於被告之事實，須依積極證據，苟積極證據不足為
    不利於被告之事實認定時，即應為有利於被告之認定，更不
    必有何有利之證據；又認定犯罪事實所憑之證據，雖不以直
    接證據為限，間接證據亦包括在內；然而無論直接或間接證
    據，其為訴訟上之證明，須於通常一般之人均不致有所懷疑
    ，而得確信其為真實之程度者，始得據為有罪之認定。最高
    法院四十年台上字第八六號、三十年上字第八一六號、七六
    年台上字第四九八六號分別著有判例可資參照。
三、本件公訴意旨認被告丙○○涉犯前揭加重竊盜罪及收受贓物
    罪嫌，無非係以台電公司所失竊之白鐵製鐵勾及梁鳴公司之
    電腦均是在被告住處發現為據。訊據被告丙○○則堅決否認
    有何竊盜及收受贓物犯行，辯稱：伊不知道鐵板等物黃暢哲
    他們從何處偷來的，伊拿自己的錢加上黃暢哲他們賣鐵板等
    物的錢合在一起去買海洛因，這樣比較便宜。甲○○的電腦
    是拿來要賣給我，但是伊不會使用電腦，所以沒有買，甲○
    ○就丟在伊家那邊等語。
四、經查，本件竊盜案之正犯黃暢哲於警詢中並未陳稱被告丙○
    ○有參與行竊之行為，而另一竊盜正犯顏佳宏於原審審理中
    除否認與丙○○共同行竊外，並證稱是其與黃暢哲、馬嘉源
    共同竊取者，同時結證稱：「其實，黃暢哲等人會將該些物
    品載運到丙○○家，主要是要換取毒品，剛剛丙○○在庭，
    我不便陳述。」、「（審判長問：如何以白鐵製鐵勾、鐵板
    計價換取毒品？）約計送去的鐵板、白鐵製鐵勾重量後，大
    約是如果有壹佰公斤的重量，以市價計算約可賣得三千五百
    元，就可以先換取三包的海洛因。將東西載送到丙○○後，
    先拿毒品，隔日我們再去將該些鐵板等物載送去賣等語（見
    原審卷第八四、八八、八九頁）足徵被告丙○○應未參與竊
    盜犯行。再顏佳宏另結證稱：「（審判長問：為何沒有將白
    鐵製鐵勾送到舊貨商行去販賣？）可能是漏載了，因為白鐵
    製鐵勾沒有什麼重量，也不能賣得什麼價值，可能疏忽漏載
    了。」等語（見原審卷第九一頁）參以黃暢哲等須自行將載
    往被告處估價之贓物拿去舊貨商行變賣，殊與一般收受贓物
    者乃收受之人處理或變賣贓物之情形不同，可見被告丙○○
    應無收受該贓物鐵板或白鐵勾之意。至於甲○○載往被告丙
    ○○處之電腦固為贓物，但證人甲○○已供稱：「（檢察官
    問：你於警詢陳述持電腦向丙○○換取海洛因，換取多少量
    的海洛因？）有想要換，但是丙○○（馬嘉源3字應係贅言
    ）說該電腦不知道是否損壞，沒有答應，就將其自己施用剩
    餘的兩小袋海洛因給我。」等語（見原審卷第一二九頁）；
    又結證稱：「（審判長問：既然丙○○要你搬回去，為何沒
    有搬走？）我想說沒有電線和配件，所以就先拿著他給我的
    那兩小包海洛因回家施用，電腦就放在那邊沒有去動。」等
    語（見原審卷第一四二頁），證人甲○○所證和被告所辯互
    核相符。再電腦乃屬精密之電子設備，收受之目的無非要換
    取金錢，自當妥為放置，然參以卷附電腦查獲之位置，乃任
    意與其他雜物舊貨一同放置（見警卷第八六頁），因此，證
    人甲○○所言是其暫時任意放置被告丙○○住處乙節應屬真
    實，被告所辯未收受贓物等語可堪採信。
五、綜上所述，公訴意旨所舉證據既尚不足認定被告丙○○有共
    同竊盜及收受贓物犯行，此外，復查無其他積極證據足資證
    明被告確有前揭犯行，揆諸首開說明，被告犯罪尚屬不能證
    明，應為無罪之諭知。
六、公訴人上訴意旨指摘原判決諭知被告丙○○無罪為不當，請
    求予以撤銷改判。惟查，並無積極證據足資認定被告丙○○
    有公訴人起訴之攜帶兇器竊盜及收受贓物犯行，已如前述，
    其上訴自有未當，應予駁回。
據上論結，應依刑事訴訟法第三百六十九條第一項前段、第三百
六十四條、第二百九十九條第一項前段、第三百六十八條，刑法
第三百二十一條第一項第二、三款、第三十八條第一項第二款，
第三百七十條但書，判決如主文。
本案經檢察官劉欽銘到庭執行職務。
中　　華　　民　　國　　96　　年　　4　　月　　30　　日
                  刑事第六庭  審判長法　官  蔡崇義
                                    法　官  董武全
                                    法　官  曾文欣
以上正本證明與原本無異。
不得上訴。
　　　　　　　　　　　　　　　　　　書記官  李育儒
中　　華　　民　　國　　96　　年　　5 　　月　　1 　　日
附錄本案論罪科刑法條全文
中華民國刑法第321條第1項第2款
犯竊盜罪而有左列情形之一者，處6月以上、5年以下有期徒刑：
一  於夜間侵入住宅或有人居住之建築物、船艦或隱匿其內而犯
    之者。
二  毀越門扇、牆垣或其他安全設備而犯之者。
三  攜帶兇器而犯之者。
四  結夥三人以上而犯之者。
五  乘火災、水災或其他災害之際而犯之者。
六  在車站或埠頭而犯之者。
